臺灣高等法院民事裁定　　　　　　　　 99年度非抗字第179號
　　再　抗告人　天外天國際育樂股份有限公司
　　法定代理人　張世鈺
　　代　理　人　陳振瑋律師
　　相　對　人　林明亮
上列當事人間票款執行事件，再抗告人對於中華民國99年11月11
日臺灣臺北地方法院99 年度抗字第229號所為裁定提起再抗告，
本院裁定如下：
    主  文
再抗告駁回。
再抗告費用由再抗告人負擔。
    理  由
一、原裁定意旨略以：「相對人持有抗告人（即本件之再抗告人
    ）簽發如附表所示之本票5 紙（下稱系爭本票），系爭本票
    上並均記載『本本票免除作成拒絕證書』，本院99年度司票
    字第9681號裁定（下稱司法事務官裁定）就系爭本票為形式
    上之審查，認其已具備本票各項記載事項，裁定准許強制執
    行，並無不合。且系爭本票已載明免除作成拒絕證書，相對
    人聲請裁定准予強制執行時，無須提出已為付款提示之證據
    ，抗告人既抗辯相對人未為提示，依票據法第124 條準用同
    法第95條但書規定，自應由抗告人負舉證之責，惟抗告人對
    此並未舉證，自不足採。抗告意旨指摘司法事務官裁定不當
    ，求予廢棄，為無理由，應予駁回。」等語。
二、再抗告意旨略以：「依票據法第124條、第69條第1項、第85
    條第1項、第123條規定，執票人於行使追索權時，應先遵期
    提示，才符合行使追索權之相關規定。相對人依法需向抗告
    人提示系爭本票仍未獲付款後，方得對抗告人主張權利。相
    對人既未向抗告人為任何提示，即逕向原法院聲請本票裁定
    ，於法未洽。另關於是否已經遵期提示之事實，應由相對人
    負舉證責任，非由抗告人負舉證責任。原裁定之見解違反票
    據法之規定，亦違反民事訴訟舉證責任法則而有適用法規顯
    有錯誤。爰求廢棄原裁定及司法事務官裁定，駁回相對人在
    原法院之聲請。」等語。
三、按對於非訟事件抗告法院之裁定再為抗告，僅得以其適用法
    規顯有錯誤為理由，非訟事件法第45條第3 項定有明文。所
    謂適用法規顯有錯誤者，乃指確定判決所積極的適用之法規
    ，顯然不合於法律規定，或與司法院現尚有效及大法官會議
    之解釋，或最高法院現尚有效之判例，顯然違反者而言，並
    不包括消極的不適用法規，或漏未斟酌證據及認定事實錯誤
    之情形在內（最高法院63 年度台上字第880號判例意旨參照
    ）。又按本票既載明免除作成拒絕證書，則執票人聲請裁定
    准予強制執行時，自毋庸提出已為付款提示之證據。且本票
    執票人依票據法第123 條規定向本票發票人行使追索權，聲
    請法院裁定准予強制執行，係屬非訟事件，對於此項聲請所
    為裁定，僅依非訟事件程序，就本票形式上之要件是否具備
    予以審查為已足。發票人如主張執票人未為提示，依票據法
    第124條準用同法第95 條但書之規定，應由其負舉證之責（
    最高法院84年度台抗字第22號裁定參照）。
四、經查，相對人主張其執有再抗告人簽發之系爭本票，屆期提
    示未獲付款，依法聲請准予強制執行等情，業據提出系爭本
    票原本，經原法院審核校對（見原法院99年度司票字第9681
    號卷第4 頁），並就系爭本票為形式上之審查後，認定已具
    備本票各項應記載事項而符合票據法第120 條規定，屬於有
    效票據。又系爭本票上並均記載「本本票免除作成拒絕證書
    」，是相對人毋庸提出已為付款提示之證據，因再抗告人主
    張相對人於法定期間內未為提示，依票據法第124 條準用同
    法第95條但書規定，自應由再抗告人負舉證之責。從而，原
    法院司法事務官就系爭本票之形式上要件是否具備予以審查
    ，並裁定准許強制執行，於法並無不合，再抗告人提起抗告
    時，雖主張相對人未為提示，然並未依上揭規定舉證證明，
    原裁定據此駁回再抗告人之抗告，於法自無違誤。況原裁定
    因再抗告人未舉證證明相對人未為付款提示之事實，而為不
    利再抗告人之認定，核屬原裁定依職權認定事實之問題，依
    上開說明，亦無適用法規顯有錯誤之情形。至再抗告意旨謂
    原裁定未依票據法規定及民事訴訟法則，就相對人是否已經
    遵期提示之事實，先命相對人負舉證之責，於法未洽云云，
    係指原裁定有消極不適用票據法規定及民事訴訟舉證法則，
    與積極適用法規而其結果顯有錯誤之情截然有別。綜上，再
    抗告意旨指摘司法事務官裁定及原裁定適用法規顯有錯誤，
    求予廢棄，並駁回相對人在原法院之聲請，為無理由，應予
    駁回。
五、據上論結，本件再抗告為無理由，爰裁定如主文。
中    華    民    國   100    年    1     月    25    日
                    民事第十三庭
                        審判長法  官  蕭艿菁
                              法  官  楊絮雲
                              法  官  賴劍毅
正本係照原本作成。
不得抗告。
中    華    民    國   100    年    1     月    25    日
                              書記官  黃慶霽
┌──────────────────────────────────────┐
│附表：                                            99年度抗字第229號         │
├──┬─────────┬─────────┬─────────┬─────┤
│編號│發  票  日（民國）│票面金額（新臺幣）│到期日及利息起算日│票據號碼  │
├──┼─────────┼─────────┼─────────┼─────┤
│001 │97年2月22日       │3,000,000元       │97年5月31日       │TH0000000 │
├──┼─────────┼─────────┼─────────┼─────┤
│002 │97年8月1日        │1,000,000元       │97年10月31日      │TH0000000 │
├──┼─────────┼─────────┼─────────┼─────┤
│003 │97年4月8日        │3,000,000元       │97年7月8日        │TH0000000 │
├──┼─────────┼─────────┼─────────┼─────┤
│004 │97年4月17日       │2,000,000元       │97年7月17日       │TH0000000 │
├──┼─────────┼─────────┼─────────┼─────┤
│005 │97年6月27日       │3,000,000元       │97年9月27日       │TH0000000 │
└──┴─────────┴─────────┴─────────┴─────┘